【裁判字號】    98,重上更(二),133
【裁判日期】    990114
【裁判案由】    偽造文書
【裁判全文】
臺灣高等法院高雄分院刑事判決   98年度重上更(二)字第133號
上  訴  人
即  被  告  乙○○
選任辯護人  周村來律師
            周元培律師
上  訴  人
即  被  告  甲○○
上  訴  人
即  被  告  丙○○
上列上訴人因被告偽造文書案件，不服臺灣高雄地方法院91年度
訴字第3273號中華民國93年6 月1 日第一審判決（起訴案號：臺
灣高雄地方法院檢察署90年度偵字第19045 號），提起上訴，判
決後，經最高法院第二次發回更審，本院判決如下：
    主  文
原判決撤銷。
乙○○、甲○○、丙○○共同犯行使偽造私文書罪；乙○○處有
期徒刑捌月，減為有期徒刑肆月；甲○○，累犯，處有期徒刑玖
月，減為有期徒刑肆月拾伍日；丙○○處有期徒刑陸月，減為有
期徒刑參月；如易科罰金，均以銀元參佰元即新台幣玖佰元折算
壹日。扣案ＹＭＬＵ0000000 號貨櫃號碼牌壹面暨高鳳企業貨櫃
儲運股份有限公司貨櫃（物）運送單（兼出進站放行准單）上「
場站管制員簽章」欄之「吳坤銓」署押壹枚均沒收。
    事  實
一、甲○○曾於民國（下同）86年間犯違反懲治走私條例罪，經
    臺灣台南地方法院判處有期徒刑6 月確定，於87年11月5 日
    易科罰金執行完畢。緣乙○○係高雄市樺興汽車修護廠股東
    及員工，甲○○係新海運輸倉儲股份有限公司高雄分公司職
    員；丙○○與詹聖堂（詹聖堂業經本院另案判刑在案）均係
    高雄市益泰貨櫃運輸有限公司之貨櫃車駕駛司機，平日均在
    高雄港碼頭及管制站執行拖運貨櫃之業務。詎乙○○、甲○○、丙○○、詹聖堂及綽號「小陳」之不詳真實姓名年籍成
    年男子竟共同基於調包已存放於高雄港第70號碼頭內藏有夾
    帶之走私未稅洋煙（「ＤＡＶＩＤＯＦＦ」牌洋煙20萬包、
    「ＭＩＬＤＳＥＶＥＮ」牌洋煙17萬4 千5 百包，貨主不詳
    ）轉口貨櫃，及行使偽造私文書、準特種文書之犯意聯絡及
    行為分擔，先由綽號「小陳」男子於90年2 月19日晚上某時
    ，在高雄市○鎮區○○路佳成地磅附近，將載有場站管制員
    「吳坤銓」姓名署押之偽造高鳳企業貨櫃儲運股份有限公司
    （下稱高鳳公司）貨櫃（物）運送單（兼出進站放行准單）
    1 紙、無「吳坤銓」姓名署押而非偽造之實（空）櫃出站交
    接驗收單2 紙（編號均為0000000 號），及40呎貨櫃1 只（
    內裝有餐巾紙465 箱，每箱40包，懸掛有偽造之ＹＭＬＵ00
    00000 號貨櫃號碼牌1 面；真正之貨櫃號碼牌原係屬陽明海
    運股份有限公司所有，以下簡稱陽明公司）交給乙○○、甲○○。乙○○、甲○○明知該高鳳公司貨櫃運送單（兼出進
    站放行准單）1 紙、ＹＭＬＵ000000 0號貨櫃號碼牌均係偽
    造之文書，仍推由甲○○於90年2 月19日晚間某時許，將上
    開取得之貨櫃（物）運送單（兼出進站放行准單）、實（空
    ）櫃出站交接驗收單交付委託知情之丙○○，俾運送該裝有
    餐巾紙之40呎貨櫃欲至高雄港第70號碼頭內調包上開內藏有
    夾帶之走私未稅洋煙轉口貨櫃。惟因丙○○於90年2 月20日
    凌晨5 時前須拖運另只貨櫃至基隆港交櫃，乃於90年2 月19
    日23時許，以電話轉託知情之詹聖堂運送上開裝有餐巾紙之
    40呎貨櫃至高雄港第70號碼頭；經詹聖堂同意後，丙○○即
    於19日23時至20日凌晨零時間之某時許（起訴書誤載為2 月
    20日凌晨3 時50分許），在高雄市○○路台糖停車場路旁該
    裝有餐巾紙之40呎貨櫃停放處，交付懸掛有偽造之ＹＭＬＵ
    0000000 號貨櫃號碼牌1 面（用以表彰該貨櫃之來源身分）
    之40呎貨櫃1 個，並指示詹聖堂拖運至高雄港第70號碼頭陽
    明公司貨櫃場，又交付偽造之高鳳公司貨櫃（物）運送單（
    兼出進站放行准單）1 聯，及實（空）櫃出站交接驗收單2
    聯予詹聖堂（該3 聯單據，係高鳳公司前於88年10月間，在
    高雄市前鎮區○○○路3 號所失竊，貨櫃運送單上已填載貨
    櫃標記號碼及形態ＹＭＬＺ00000000000 、封條號碼ＹＭＬ
    ─0000000 、車行名稱益泰、車號ＸＴ─516 、偽造之場站
    管制員吳坤銓姓名《並非印文》，並已蓋妥高鳳公司儲運部
    管制課章、高鳳貨櫃站出口自主放行專用章）。詹聖堂於收
    受上開文書及貨櫃後，明知上開高鳳公司貨櫃（物）運送單
    （兼出進站放行准單）1 聯及ＹＭＬＵ0000000 號貨櫃號碼
    牌1 面顯係偽造，其亦未實際前往高鳳貨櫃站提領上開貨櫃
    ，仍於同日凌晨3 時54分許，將黏貼有偽造ＹＭＬＵ000000
    0 號貨櫃號碼牌1 面之40呎貨櫃1 只拖運至高雄港第70號碼
    頭管制站，先在上開貨櫃（物）運送單（兼出進站放行准單
    ）1 聯上司機姓名、駕照號碼欄簽署其姓名及填載其駕照號
    碼，復在上開實（空）櫃出站交接驗收單2 聯上提領人簽收
    欄簽署其姓名，藉以表示其確有前往高鳳貨櫃儲運站提領貨
    櫃；詹聖堂隨後即將上開偽造之貨櫃（物）運送單（兼出進
    站放行准單）1 聯、非偽造之實（空）櫃出站交接驗收單2
    聯，及懸掛有偽造之ＹＭＬＵ0000000 號貨櫃號碼牌（準特
    種文書）1 面之貨櫃1 個，持以交付在管制站值勤之中鋼保
    全公司人員游崇華、鍾明忠，使鍾明忠核對上開偽造之貨櫃
    （物）運送單（兼出進站放行准單）1 聯及非偽造之實（空
    ）櫃出站交接驗收單2 聯之記載與上開偽造之ＹＭＬＵ0000
    000 號貨櫃號碼牌1 面，而行使偽造私文書及準特種文書，
    足以生損害於吳坤銓及關務機關對貨櫃管制、高鳳公司、陽
    明公司對貨櫃管理之正確性。嗣經鍾明忠核對相符，並在上
    開偽造之貨櫃（物）運送單（兼出進站放行准單）上進站門
    哨核章（關員港警警衛）欄蓋章及在非偽造之實（空）櫃出
    站交接驗收單2 聯上加註ＯＫ、簽署日期後，復將上開偽造
    之貨櫃（物）運送單（兼出進站放行准單）1 聯及非偽造之
    實（空）櫃出站交接驗收單2 聯轉交在管制站值勤之陽明公
    司職員許雲津輸入電腦，詎電腦顯示貨櫃場內已另有ＹＭＬ
    Ｕ0000000 號之貨櫃存放，經報請海關人員查驗後始查獲上
    情，並當場扣得上開偽造之貨櫃（物）運送單（兼出進站放
    行准單）1 聯、非偽造之實（空）櫃出站交接驗收單2聯 ，
    及偽造之ＹＭＬＵ0000000 號貨櫃號碼牌1 面；並循線於90
    年6 月20日查扣乙○○、甲○○所有與本案犯罪無關之如附
    表所示之物。
二、案經法務部調查局航業海員調查處高雄航業海員調查站移送
    臺灣高雄地方法院檢察署檢察官偵查起訴。
    理  由
壹、程序方面：
一、詹聖堂於法務部調查局航業海員調查處高雄航業海員調查站
    （下稱高雄航業海員調查站）所為陳述之證據能力：
  (一)按被告以外之人於檢察事務官、司法警察官或司法警察調查
    中所為之陳述，與審判中不符時，其先前之陳述具有較可信
    之特別情況，且為證明犯罪事實存否所必要者，得為證據，
    刑事訴訟法第159 條之2 定有明文。
  (二)詹聖堂於高雄航業海員調查站陳稱：我於90年2 月20日所述
    『吳建國』之人並不實在，2 月19日晚上11點多丙○○電話
    連繫我．．．要我到金福路旁去拖1 只停在路旁之40呎貨櫃
    到70號碼頭去交櫃，我接完電話後約於2 月20日凌晨到金福
    路該只貨櫃停放點，丙○○也在現場，他將貨櫃運送3 聯單
    及1 張吳建國之名片交給我，要我將貨櫃拖到70號碼頭去交
    ，並告訴我說如果有什麼問題，就說貨主是吳建國，當時我
    知道該只貨櫃有問題」、「是甲○○透過丙○○僱請我拖運
    前述該只貨櫃」等語（見調查站卷內第2 頁）；嗣其於原審
    審理時卻證稱：「被告3 人確實不是跟我接觸的人，相關文
    件也不是他們3 人交給我的」等語（見原審卷第62頁），足
    認詹聖堂於高雄航業海員調查站時之陳述與審判中不符，本
    院審酌其於高雄航業海員調查站陳述時被告未在場，其直接
    面對詢問調查員所為陳述較為坦然，較無顧忌，亦較少考量
    利弊得失，而較無事後串謀迴護被告之情事，應與事實較相
    近；且其於高雄航業海員調查站所為之陳述，復有其與被告
    丙○○之通聯紀錄可資佐證，是其於高雄航業海員調查站所
    為之陳述具有較可信之特別情況；且其關於被告等人是否參
    與本件犯罪事實之陳述，悠關被告等人犯罪事實存否，其既
    已於審判中為不同之陳述，自難期於本院審理中仍取得與其
    在該調查站所為相同之陳述，自屬證明被告等人犯罪事實存
    否所必要之證據，是依上開規定，應認有證據能力。
二、法務部調查局測謊鑑定通知書之證據能力：
  (一)按測謊鑑定，係依一般人若下意識刻意隱瞞事實真相時，會
    產生微妙之心理變化，例如：憂慮、緊張、恐懼、不安等現
    象，而因身體內部之心理變化，身體外部之生理狀況亦隨之
    變化，例如：呼吸急促、血液循環加速、心跳加快、聲音降
    低、大量流汗等異常現象，惟表現在外之生理變化，往往不
    易由肉眼觀察，乃由測謊員對受測者提問與待證事實相關之
    問題，藉由科學儀器（測謊機）紀錄受測者對各個質問所產
    生細微之生理變化，加以分析受測者是否下意識刻意隱瞞事
    實真相，並判定其供述是否真實；測謊機本身並不能直接對
    受測者之供述產生正確與否之訊號，而係測謊員依其專業之
    學識及經驗，就測謊紀錄，予以客觀之分析解讀。故而，測
    謊鑑定之結果，如否認犯罪有不穩定之情緒波動反應，雖不
    能為有罪判決之唯一證據，但非無證據能力，仍得供裁判之
    佐證。至其證明力如何，事實審法院自得依職權自由判斷之
    。至於測謊測謊鑑定究竟有無證據能力，刑事訴訟法並無明
    文規定，惟實務上，送鑑單位依刑事訴訟法第208 條第1 項
    規定，囑託法務部調查局或內政部警政署刑事警察局為測謊
    檢查，受囑託機關就檢查結果，以該機關名義函覆原囑託之
    送鑑單位，該測謊檢查結果之書面報告，即係受囑託機關之
    鑑定報告，該機關之鑑定報告，形式上若符合測謊基本程式
    要件，包括：經受測人同意配合，並已告知得拒絕受測，
    以減輕受測者不必要之壓力。測謊員須經良好之專業訓練
    與相當之經驗。測謊儀器品質良好且運作正常。受測人
    身心及意識狀態正常。測謊環境良好，無不當之外力干擾
    等要件，應即賦予證據能力。復按刑事訴訟法第206 條第1
    項規定：「鑑定之經過及其結果，應命鑑定人以言詞或書面
    報告」；是鑑定報告書之內容應包括鑑定經過及其結果，鑑
    定機關不應僅將鑑定結果函覆，並應將鑑定經過一併載明於
    測謊之鑑定報告書中（最高法院90年臺上字第2145號、92年
    臺上字第3822號、93年臺上字第1685號判決參照）。
  (二)本案經鑑定人員周潤德與被告甲○○進行測前會談，並獲被
    告甲○○同意後，採用「控制問題法」、「混合問題法」對
    被告甲○○施以測謊鑑定結果，認被告於回答其未走私洋
    煙，乙○○未送錢，陳文和未走私洋煙，其未經手貨
    櫃運送單等問題，經測試呈情緒波動之反應，研判有說謊等
    情，有法務部調查局90年7 月2 日（90）陸（三）字第9013
    3853號測謊鑑定通知書1 份附卷可稽（見調查站卷內第102
    頁）。又鑑定機關即法務部調查局除將該鑑定結果以測謊鑑
    定書函覆外，尚檢具上開符合測謊基本程式形式上要件之「
    測謊鑑定過程參考資料（含測謊同意書、測謊對象身心狀況
    調查表、測謊問卷暨生理紀錄之曲線波動圖、鑑定人員修習
    測謊訓練課程之結業證書等）在卷可按（見原審卷第144 至
    148 頁、第157 至159 頁），足徵該測謊鑑定應具有證據能
    力。
三、被告乙○○於高雄航業海員調查站所為陳述之證據能力：
  (一)訊問被告，應全程連續錄音；必要時，並應全程連續錄影。
    但有急迫情況且經記明筆錄者，不在此限。筆錄內所載之被
    告陳述與錄音或錄影之內容不符者，除有前項但書情形外，
    其不符之部分，不得作為證據，刑事訴訟法第100 條之1 第
    1 、2 項固定有明文。本件被告乙○○於高雄航業海員調查
    站陳述時之錄音帶，業經高雄航業海員調查站於90年8 月22
    日以（90）衛法字第740503號移送書隨按附送臺灣高雄地方
    法院檢察署，而臺灣高雄地方法院檢察署於本案送審時亦已
    一併送臺灣高雄地方法院等情，分別有高雄航業海員調查站
    96年6 月20日航高防字第09654007400 號函及臺灣高雄地方
    法院檢察署96年7 月13日雄檢惟出90偵19640 字第053314號
    函各1 份在卷可按（見本院更一卷第83、100 頁），惟檢閱
    本案卷證相關資料並無該捲錄音帶，是高雄航業海員調查站
    調查員對被告為上開詢問時與未依上開刑事訴訟法規定錄音
    、錄影無異。
  (二)惟違背法定程序而取得之證據，其有無證據能力，除法律有
    明定不得為證據外，應審酌人權保障及公共利益之均衡維護
    而認定之，非謂任何違背法定程序所取得之證據概無證據能
    力。換言之，是否有證據能力應斟酌(1) 違背法定程序之情
    節。(2) 違背法定程序時之主觀意圖。(3) 侵害犯罪嫌疑人
    或被告權益之種類及輕重。(4) 犯罪所生之危險或實害。(5
    ) 禁止使用該證據對於預防將來違法取得證據之效果。(6)
    偵審人員如依法定程序有無發現該證據之必然性。(7) 證據
    取得之違法對被告訴訟上防禦不利益之程度等各種情形，以
    定標準。依上開函覆之內容觀之，高雄航業海員調查站調查
    員對被告乙○○為詢問時並非未錄音，足徵實施刑事訴程序
    之公務員即高雄航業海員調查站調查員主觀上並無違背刑事
    訴訟法第100 條之1 第1 項所定法定程序之主觀意圖，是亦
    無預防將來違法取得證據之效果，且上開調查筆錄於製作完
    畢後業經被告乙○○閱覽無訛後始經被告乙○○簽名，有該
    調查筆錄可憑，對被告乙○○之權益亦無侵害，而刑事訴訟
    法或其他相關法律亦未規定違背刑事訴訟法第100 條之1 第
    1 項所定之程序時，即不得為證據，本院審酌上情，認被告
    乙○○於高雄航業海員調查站調查員詢問時所為之陳述仍有
    證據能力。
四、按被告以外之人於審判外之陳述，雖不符刑事訴訟法第159
    條之1 至第159 條之4 之規定，而經當事人於審判程序同意
    作為證據，法院審酌該言詞陳述或書面陳述作成時之情況，
    認為適當者，亦得為證據；又當事人、代理人或辯護人於法
    院調查證據時，知有第159 條第1 項不得為證據之情形，而
    未於言詞辯論終結前聲明異議者，視為有前項之同意，刑事
    訴訟法第159 條第1 項、第159 條之5 分別定有明文。查本
    判決所引用之各項證據（含傳聞證據、非傳聞證據及符合法
    定傳聞法則例外之證據），檢察官、被告乙○○、甲○○及
    辯護人於本院審判程序時，就證據能力部分均表示無意見或
    同意引為證據，且於本院言詞辯論終結前，對於卷附具有傳
    聞證據性質之證據，既均已知其情，卻未聲明異議，本院認
    該具有傳聞證據性質之證據，亦無任何違法取證之不適當情
    形，以之作為證據使用係屬適當，自均具有證據能力。
貳、實體部分：
一、上揭事實，業據上訴人即被告乙○○、甲○○於本院審理時
    供承不諱；上訴人即被告丙○○於本院審理時經合法傳喚，
    未到庭陳述，惟據其於原審及本院前審審理時均矢口否認上
    揭犯行，辯稱：伊並未交付高鳳公司貨櫃運送單、實櫃出站
    交接驗收單、貨櫃號碼牌，及「吳建國」之名片給詹聖堂云
    云。
二、經查：
  (一)詹聖堂於90年2 月20日凌晨3 時54分許，載運1 只內裝有餐
    巾紙之40呎貨櫃至高雄港第70號碼頭貨櫃管制站，並行使高
    鳳公司貨櫃（物）運送單（兼出進站放行准單）1 紙、實（
    空）櫃出站交接驗收單2 紙（編號均為0000000 號），及載
    運內裝有餐巾紙之40呎貨櫃1 只上懸掛有ＹＭＬＵ0000000
    號貨櫃號碼牌1 面，經高雄港第70號碼頭貨櫃管制站管制人
    員游崇華、鍾明忠於核對貨櫃（物）運送單（兼出進站放行
    准單）上所載櫃號、船公司封條及車號無誤，並經鍾明忠在
    貨櫃（物）運送單（兼出進站放行准單）上進站門哨核章（
    關員港警警衛）欄及實（空）櫃出站交接驗收單上分別蓋章
    及簽名後，交由管制站人員許雲津將貨櫃號碼輸入電腦列管
    時，察覺貨櫃場內同時已有相同櫃號屬陽明公司所有ＹＭＬ
    Ｕ0000000 號之貨櫃進儲，乃層報財政部高雄關稅局人員會
    同查獲之事實，業據證人游崇華（即中鋼保全公司人員）、
    許雲津（即陽明公司派駐高雄港第70號碼頭之貨櫃管制人員
    ）於原審到庭結證稱：確有於90 年2月20日凌晨3 時54分許
    ，見詹聖堂至第70號碼頭交付1 只40尺貨櫃與貨櫃管制站內
    1 只轉口貨櫃相同櫃號之事實等語明確（見原審卷第179 頁
    至第190 頁）；復經證人即另案被告詹聖堂於原審法院90年
    度訴字第2552號、本院91年度上訴字第1045號案件中供稱：
    伊於90年2 月20日凌晨3 時54分許，在高雄港第70號碼頭遭
    查獲其載運1 只40呎貨櫃與該碼頭內1 只轉口貨櫃相同櫃號
    之事實等語相符（見卷附影印之91年度上訴字第1045號卷第
    26頁背面、90年度訴字第2552號卷第89頁）。而另案被告詹
    聖堂所持有之編號均為0000000 號之貨櫃（物）運送單（兼
    出進站放行准單）及實（空）櫃出站交接驗收單，係高鳳公
    司原已蓋妥儲運部管制課及高鳳貨櫃站出口自主放行專用章
    戳，惟於88年10月許在高雄市前鎮區○○○路3 號所失竊之
    事實，亦據高鳳公司函覆明確在卷（見原審法院90年度訴字
    第2552號卷第67頁至第69頁）；而其上拖運紀錄及領櫃人欄
    共犯「詹聖堂」之署名，係詹聖堂於90年2 月20日凌晨零時
    間之某時許，在高雄市○○路台糖停車場旁收受後始簽署，
    且該3 紙貨櫃（物）運送單（兼出進站放行准單）及實（空
    ）櫃出站交接驗收單上，並無電腦條碼，而出站時間、封條
    號碼、車號，及實（空）櫃出站交接驗收單之編號欄及封條
    號碼之記載等，均與高鳳公司實際記載之方式不同，另管制
    員「吳坤銓」之姓名係偽造；又詹聖堂載運之貨櫃上所懸掛
    ＹＭＬＵ0000000 號貨櫃號碼牌，與陽明公司所有已進儲於
    高雄港第70號碼頭管制站之貨櫃同號，然貨櫃號碼牌不可能
    是同一組號碼共同，故詹聖堂所行使之ＹＭＬＵ0000000 號
    貨櫃號碼牌亦為偽造之事實，亦據證人即高鳳公司人員吳坤
    銓、吳坤明及陽明公司人員洪耀堂於原審法院90年度訴字第
    2552號案件審理中到庭結證屬實；復經詹聖堂於該案審理中
    供承上情不諱（見原審法院90年度訴字第2552號判決書內所
    載）；並有詹聖堂當場遭查扣偽造之陽明公司貨櫃（物）運
    送單（兼出進站放行准單）1 聯、非偽造之實（空）櫃出站
    交接驗收單2 聯，及偽造之ＹＭＬＵ0000000 號貨櫃號碼牌
    1 面可資佐證。
  (二)被告丙○○雖辯稱：其並未交付高鳳公司貨櫃運送單、實櫃
    出站交接驗收單、貨櫃號碼牌，及「吳建國」之名片予詹聖
    堂云云；然查：
  據詹聖堂於高雄航業海員調查站調查中供稱：「我於90年2
    月20日所述『吳建國』之人並不實在，2 月19日晚上11點多
    丙○○電話連繫我．．．要我到金福路旁去拖1 只停在路旁
    之40呎貨櫃到70號碼頭去交櫃，我接完電話後約於2 月20日
    凌晨到金福路該只貨櫃停放點，丙○○也在現場，他將貨櫃
    運送3 聯單及1 張吳建國之名片交給我，要我將貨櫃拖到70
    號碼頭去交，並告訴我說如果有什麼問題，就說貨主是吳建
    國，當時我知道該只貨櫃有問題」、「是甲○○透過丙○○
    僱請我拖運前述該只貨櫃」等語（見調查站卷內第2 頁），
    已供承確係被告丙○○將貨櫃運送3 聯單及1 張吳建國之名
    片交其拖運該只貨櫃甚詳，其於原審訊問時復結證稱：「（
    該供述是否受刑求或恐嚇？）沒有」等語（見原審卷第70頁
    ）；嗣詹聖堂雖於原審調查中翻異前詞改證稱：「被告3 人
    確實不是跟我接觸的人，相關文件也不是他們3 人交給我的
    」、「（為何於偵查中說是被告丙○○交付的？）偵查中檢
    察官有請調查局的人將我帶回去再調查，調查局的人在車上
    有跟我說：『你們有通聯紀錄，你一定要承認』，他們跟我
    說一定要有個人，所以我才會說是被告丙○○交給我的」等
    語（見原審卷第62頁、第60頁）。惟參諸詹聖堂被查獲後，
    依吳建國名片上記載之0000000000電話及0000000000號行動
    電話，未能聯絡到吳建國，且吳建國名片上記載之加利國際
    股份有限公司，其現職或離職員工中，並無吳建國該人等情
    ，已經詹聖堂於高雄航業海員調查站供述在卷（見90年度偵
    字第5156  號偵查卷第5 頁反面、第6 頁）；且共犯詹聖堂
    迄未能提供吳建國資料以供調查。又吳建國名片上記載之00
    00000000號行動電話，係由證人吳錦昌於86年11月4 日申請
    使用一節，復有電話租用紀錄1 紙在卷（見90年度偵字第51
    56號偵查卷第30頁），並經證人吳錦昌在原審法院90年度訴
    字第2552號一案中證述明確（見90年度訴字第2552號卷第18
    頁）。另詹聖堂所有0000000000號電話及丙○○所有之0000
    000000號電話之90年2 月19日通聯記錄，丙○○曾於同日下
    午10時59分起迄11時39分，3 次撥打詹聖堂之電話通聯，有
    通聯紀錄可稽（見90年度偵字第5156號偵查卷內第38頁、第
    39頁、第50頁）；此外，詹聖堂所有上開電話於90年2 月19
    日並無其他可疑通聯紀錄等情（見本院91年度上訴字第1045
    號判決書內判決理由所載），足認詹聖堂於高雄航業海員調
    查站調查站中供述，確係被告丙○○交付其貨櫃運送3 聯單
    及1 張吳建國之名片，並要其將貨櫃拖到70號碼頭去交之事
    實，核與其於90年2 月19日確有與被告丙○○有通聯之事實
    相符，而堪認為真實可採。又卷附貨櫃運送單、實櫃出站交
    接驗收單及吳建國名片是綽號「小陳」男子於90年2 月19日
    晚上，在高雄市○鎮區○○路佳成地磅附近的紅綠燈路口交
    予甲○○，甲○○約於半小時後，在金福路交給丙○○，丙○○再交給詹聖堂；當時綽號「小陳」男子以新台幣3 萬元
    要伊與乙○○把貨櫃拖進去，沒有要拖出來等情，亦據證人
    即本案被告甲○○於本院審理時供明在卷（見本院更（二）
    卷第106 頁）。是另案共犯詹聖堂上開供述，核與被告甲○○供述情節，參核相符，自堪採信。被告丙○○上開所辯，
    顯非事實。
  被告丙○○另辯稱：伊於90年2 月20日5 時前須載運1 只貨
    櫃至基隆港交櫃，扣案之貨櫃運送單、實櫃出站交接運送單
    、貨櫃號碼牌並不是其交給詹聖堂云云，並提出亞太運輸股
    份有限公司「貨櫃出站交替驗收單」1 紙（其上載明至基隆
    港交櫃之時間為20日4 時54分）為證。惟參以被告丙○○於
    平日係貨櫃車職業司機，而從高雄拖運貨櫃至基隆港之路途
    ，於夜間人、車較少時段行駛，依常情應僅須4 至5 小時即
    可交櫃；是被告丙○○如於90年2 月19日24時前，將上開扣
    案之貨櫃（物）運送單（兼出進站放行准單）、實（空）櫃
    出站交接驗收單、貨櫃號碼牌攜至高雄市○○路交付予共犯
    詹聖堂後，才從高雄啟程載運貨櫃至基隆港，仍可準時於20
    日5 時前至基隆港交櫃，應無違常情，被告丙○○上開所辯
    ，亦非可採。
  綜上調查證據之結果，足證被告丙○○確有於90年2 月19日
    23時至20日凌晨零時間之某時許，在高雄市○○路台糖停車
    場路旁該40呎貨櫃（內裝有餐巾紙）停放處，交付懸掛有偽
    造之ＹＭＬＵ0000000 號貨櫃號碼牌1 面之40呎貨櫃1 個，
    並轉託詹聖堂拖運至高雄港70號碼頭陽明公司貨櫃場，又交
    付高鳳公司貨櫃（物）運送單（兼出進站放行准單）1 聯及
    實（空）櫃出站交接驗收單2 聯予詹聖堂之事實無誤。
  (三)另案被告詹聖堂於高雄航業海員調查站調查站中供稱：「是
    甲○○透過丙○○僱請我拖運前述該只貨櫃」、「（甲○○
    為何在90年2 月20日凌晨3 時54分你被查獲前述偽造貨櫃時
    打電話給你？）甲○○知道貨櫃在70號碼頭被海關人員發現
    有問題，所以向我詢問狀況」等語（見調查站卷第2 頁反面
    ），復有被告甲○○使用之行動電話號碼0000000000號，與
    詹聖堂使用之行動電話號碼：0000000000號間之通聯紀錄可
    資佐證（見調查站卷內第72頁、第79頁）；參以被告甲○○
    於高雄航業海員調查站調查時同意接受測謊（見調查站卷第
    20頁背面），俟經法務部調查局於90年6 月20日在海員處高
    雄調查站，就：「你是甲○○？住小港區？乙○○有
    送錢嗎？張國文有走私洋煙嗎？結婚否？你有走私洋煙
    嗎？陳文和有走私洋煙嗎？你有偷東西否？你有經手貨
    櫃運送單嗎？貨櫃運送單有交給丙○○嗎？所述實在否？
    詹聖堂有參與走私嗎？」等問題（見原審卷第147 頁），
    採(1)控制問題法及(2)混合問題法等測謊方法實施測謊結果，
    被告甲○○對：「其未走私洋煙，乙○○未送錢，陳
    文和未走私洋煙，其未經手貨櫃運送單」等問題，經測試
    呈情緒波動之反應，研判有說謊等情，有法務部調查局90年
    7 月2 日（90）陸（三）字第90133853號測謊鑑定通知書1
    份附卷可稽（見調查站卷內第102 頁）。被告甲○○上開於
    本院審理時之自白，堪認與事實相符，自堪信為實在。是被
    告甲○○確有經由被告丙○○交付共犯詹聖堂上開扣案之高
    鳳公司貨櫃（物）運送單（兼出進站放行准單）1 聯及實（
    空）櫃出站交接驗收單2 聯，並由詹聖堂將懸掛有偽造之Ｙ
    ＭＬＵ0000000 號貨櫃號碼牌1 面之40呎貨櫃一個，拖運至
    高雄港第70號碼頭陽明公司貨櫃場已明。
  (四)被告乙○○於高雄航業海員調查站調查中供稱：「（你在90
    年2 月19日凌晨與2 月20日2 天是否曾與甲○○、陳文和聯
    絡？原因為何？）我在90年2 月20日凌晨接到1 不明人士打
    我的行動電話0000000000號給我，說他的拖車壞了，要我找
    司機拖運1 只貨櫃交至70號碼頭，我就打電話給甲○○，告
    訴他有1 不明人士會打電話給他代找拖車司機交1 只貨櫃至
    70號碼頭，之後是由該不明人士與甲○○直接聯絡，甲○○
    是在當天凌晨4 、5 時，打電話告訴我他找了詹聖堂拖貨櫃
    」等語（見調查站卷第11頁）；又被告乙○○確有於90年2
    月16日至2 月21日事發期間，與被告丙○○、甲○○及另案
    被告詹聖堂所使用之行動電話密集連繫之事實，有卷附行動
    電話雙向通聯紀錄數紙附卷可稽（見調查站卷第69頁至第10
    1 頁）。再參以被告乙○○於共犯詹聖堂於上述遭查獲後移
    送臺灣高雄地方法院檢察署開庭前，即以電話交代被告甲○○，要求被告甲○○教導詹聖堂於90年5 月11日至該署出庭
    時要向檢察官供述其並不知情，且被告乙○○於詹聖堂在該
    署開庭時並在庭外等候等情，業經詹聖堂於上揭調查站調查
    中供述明確（見調查站卷第3 頁），復有通訊監察譯文在卷
    可參。又被告乙○○於90年6 月20日經調查站扣得如附表編
    號一所示之貨櫃調包相關人員分配帳單名冊1 冊內容後，於
    高雄航業海員調查站調查站中供稱：「第2 頁至第4 頁是我
    本人與不知名人士談論在高雄港碼頭貨櫃調包應付給自貨櫃
    進港區後，一直至私貨貨櫃出港區後打通關節的費用，其中
    包括付給外務（陳文和）、甲○○做單、拖車、吊機人員、
    吊手（開車機）司機、巡邏的海關、港警人員、船邊人員、
    理貨人員、押運出站、押送進站的保三人員等費用，而上第
    1 排所列『吳一、單、雙、第3 只、加雙、單低外』等，吳
    一是代表其他做貨櫃調包的行情，後面所列『單、雙、第3
    只、加雙、單低外』，是我收取的貨櫃調包每只貨櫃每增加
    1 只貨櫃打通關節收費標準」等語（見調查站卷第13頁背面
    至第14頁筆錄），足認被告乙○○於平日對貨櫃調包所需打
    通關節之費用及細節已有詳細計畫及安排；由上觀之，被告
    乙○○確參與本件貨櫃調包犯行已明。被告乙○○於本院審
    理時之自白經核與事實相符，自堪信為實在。是被告乙○○
    確有與被告甲○○共同謀議及取得由「小陳」之不詳姓名成
    年人所偽造吳坤詮姓名之貨櫃（物）運送單（兼出進站放行
    准單）1 紙、非偽造之實（空）櫃出站交接驗收單2 紙，及
    40呎貨櫃1 只（內裝有餐巾紙）上黏貼有ＹＭＬＵ0000000
    號貨櫃號碼牌1 面後，再推由甲○○於90年2 月19日晚間某
    時許，將上開取得之貨櫃（物）運送單（兼出進站放行准單
    ）、實（空）櫃出站交接驗收單交付委託丙○○，及由丙○○再轉託詹聖堂拖運至高雄港第70號碼頭交櫃之事實，亦堪
    認定。
  (五)綜上所述，被告乙○○、甲○○、丙○○與另案被告詹聖堂
    ，均明知貨櫃（物）運送單（兼出進站放行准單）1 聯上「
    場站管制員簽章欄」上吳坤詮姓名係偽造、ＹＭＬＵ000000
    0 號貨櫃號碼牌1 面亦係偽造，仍將貨櫃（物）運送單（兼
    出進站放行准單）1 聯、實（空）櫃出站交接驗收單2 聯予
    以偽造完成後，復行使偽造之貨櫃（物）運送單（兼出進站
    放行准單）1 聯、及ＹＭＬＵ0000000 號貨櫃號碼牌1 面，
    企圖將內裝有餐巾紙之40呎貨櫃1 只運送至高雄港第70碼頭
    內，欲調包已存放於高雄港第70號碼頭內藏有夾帶之走私未
    稅洋煙轉口貨櫃之事證已臻明確，被告乙○○、甲○○、丙○○3 人之犯行均堪認定。
三、查高鳳企業貨櫃儲運股份有限公司貨櫃（物）運送單（兼出
    進站放行准單）1 聯及實（空）櫃出站交接驗收單2 聯，均
    係高鳳公司控制貨櫃有無依據指定的時間到達指定的地點出
    口，以避免事後與船公司發生糾紛、減少賠償問題及供關務
    人員查核之用，無須在關務人員之監督下製作之事實，業經
    證人吳坤銓（高鳳公司職員）及財政部高雄關稅局人員柯寬
    學於原審法院另案審理中證述甚詳（見原審法院另案90年度
    訴字第2552號卷第125 頁），核其性質自屬私文書；另ＹＭ
    ＬＵ0000000 號貨櫃號碼牌1 面，係貨櫃之身分牌，舉凡貨
    櫃的重量、長度、何公司出產及貨櫃所有人等資料均有記載
    一節，亦經證人吳坤明（高鳳公司儲運部經理）於原審法院
    另案審理中證述明確（見原審法院另案90年度訴字第2552號
    卷第63頁），其性質依刑法第220 條第1 項之規定，係屬刑
    法第212 條身分證明之準特種文書（最高法院76年台上字第
    3942號判決參照）。又上開高鳳企業貨櫃儲運股份有限公司
    貨櫃（物）運送單（兼出進站放行准單）1 聯及實（空）櫃
    出站交接驗收單2 聯係高鳳公司失竊之物，已如上述，則該
    單據自屬真正，且其上與高鳳公司有關之章均係真正，只有
    貨櫃運送單上吳坤銓名字部分是打字偽造的等情，業據證人
    吳坤銓於原審另案審理時證述屬實（見原審法院90年訴字第
    2552號卷第92頁）；再上開運送單上司機姓名欄、駕照號碼
    欄及驗收單上領櫃人簽收欄均係詹聖堂之簽名，並未冒用他
    人姓名，自無偽造可言。惟上開運送單上「場站管制員簽章
    」欄上之吳坤銓姓名足以表示吳坤銓已審核其上各欄位所示
    事項之意，既經偽造其簽名，自屬偽造之私文書無訛。被告
    乙○○、甲○○、丙○○明知該運送單係偽造之私文書，仍
    共謀再持以行使，足以生損害於高鳳企業貨櫃儲運股份有限
    公司及陽明海運股份有限公司對貨櫃管理之正確性，所為均
    係犯刑法第216 條、第210 條之行使偽造私文書罪。另被告
    等行使偽造之ＹＭＬＵ0000000 號貨櫃號碼牌，足以生損害
    於高鳳企業貨櫃儲運股份有限公司及陽明海運股份有限公司
    對貨櫃管理之正確性，所為均係犯刑法第216 條、第220 條
    第1 項、第212 條行使準特種文書罪。被告乙○○、甲○○
    、丙○○與詹聖堂、綽號「小陳」男子間，就上開2 犯行，
    有犯意聯絡及行為分擔，皆為共同正犯。又該運送單上吳坤
    銓之簽名及偽造之ＹＭＬＵ0000000 號貨櫃號碼牌，既查無
    證據足資證明係被告等3 人所偽造或與偽造之人有何犯意聯
    絡及行為分擔，顯難認被告等3 人有何偽造私文書、準私文
    書犯行甚明。公訴人認被告等3 人所犯偽造私文書之低度行
    為，為行使偽造私文書之高度行為所吸收，不另論罪云云，
    尚有未洽。又被告等行使偽造之高鳳公司貨櫃（物）運送單
    （兼出進站放行准單），及ＹＭＬＵ0000000 號貨櫃號碼牌
    之行為，係欲將所載運之貨櫃進儲至高雄港第70號碼頭所用
    ，故其一行使行為，所犯行使偽造私文書罪及行使偽造準特
    種文書罪間，為一行為而觸犯數罪名之異種想像競合犯，應
    依刑法第55條之規定，從一重之行使偽造私文書罪處斷。再
    被告甲○○曾於86年間犯違反懲治走私條例罪，經臺灣台南
    地方法院判處有期徒刑6 月確定，於87年11月5 日易科罰金
    執行完畢之事實，此有臺灣高等法院被告全國前案紀錄表1
    紙可稽，其於有期徒刑執行完畢後，5 年以內故意再犯本罪
    ，不論依95年7 月1 日修正生效施行前刑法第47條或修正後
    刑法第47條第1 項，均構成累犯，並無有利或不利之情形，
    自無新、舊法比較之問題，應逕依修正後刑法第47條第1 項
    規定論以累犯，並依法加重其刑。又被告3 人行為後，刑法
    業於94年2 月2 日修正公布，並於95年7 月1 日生效施行，
    刑法第28條共犯依修正施行前規定為「二人以上共同實施犯
    罪之行為者，皆為正犯」，修法後規定「「二人以上共同實
    行犯罪之行為者，皆為正犯」，則將完全未參與犯罪行為之
    實行之陰謀共同正犯及預備共同正犯刪除。比較修正前、後
    之刑法第28條規定，以新法較為有利，自應適用修正後之新
    法；另中華民國96年罪犯減刑條例業於96年7 月16日生效施
    行，本案被告3 人犯罪時間均係於96年4 月24日以前，又無
    該條例第3 條規定不予減刑之情形，均依該條例第2 條第1
    項第3 款之規定減其宣告刑2 分之1 。
四、原審據以論處被告3 人罪刑，固非無見；惟查：(一)中華民國
    96年罪犯減刑條例業於96年7 月16日生效施行，原審未及適
    用予以被告3 人減刑，尚有未洽；(二)偽造之高鳳企業貨櫃儲
    運股份有限公司貨櫃（物）運送單（兼出進站放行准單）1
    紙已交付管制站值勤人員，已非被告3 人及詹聖堂所有，原
    審認仍為被告等人所有，而依刑法第38條第1 項第2 款之規
    定宣告沒收，亦有未合。被告3 人上訴意旨否認犯罪，指摘
    原判決不當，雖均無理由；惟原判決既有上開可議之處，自
    應由本院將原判決予以撤銷改判。審酌被告乙○○、甲○○
    、丙○○等人行為足使關務工作之稅收及安全檢查工作產生
    困難，造成政府機關難於管制貨櫃進出口之正確性，對我國
    境安全檢查可能致生之危害非輕，惟經及時察覺，未及著手
    調包貨櫃，而被告乙○○係居於主導之地位，被告甲○○居
    於實際連絡拖車司機之工作、且為累犯，被告丙○○僅為拖
    車司機及代為轉託詹聖堂實際拖運貨櫃、情節較輕，暨被告
    乙○○、甲○○犯後於本院審理時終坦承犯行，態度尚可等
    一切犯罪情狀，爰分別量處如主文第2 項所示之刑，並各減
    其等宣告刑各二之之一，併諭知如易科罰金，均以銀元300
    元即新台幣900 元折算1 日。扣案之ＹＭＬＵ0000000 號貨
    櫃號碼牌1 面係屬偽造，且屬被告等所有持供本案犯罪所用
    之物，業據詹聖堂於另案（原審法院90年度訴字第2552號）
    中供承在卷，併依刑法第38條第1 項第2 款之規定宣告沒收
    ；偽造之高鳳企業貨櫃儲運股份有限公司貨櫃（物）運送單
    （兼出進站放行准單）僅偽填「場站管制員簽章」欄之吳坤
    銓姓名，並未盜蓋吳坤銓印文，有偽造之高鳳企業貨櫃儲運
    股份有限公司貨櫃（物）運送單（兼出進站放行准單）1 聯
    在卷可稽，雖該運送單已交付管制站值勤人員，非屬被告等
    所有，不得宣告沒收，惟其上「場站管制員簽章」欄之吳坤
    銓簽名既屬偽造之署押，自應依刑法第219 條規定併予宣告
    沒收；另扣案如附表所示被告乙○○、甲○○所有之物，尚
    無直接證據足證與本案犯罪有關，亦非屬違禁物，爰均不予
    宣告沒收；扣案之高鳳企業貨櫃儲運股份有限公司實（空）
    櫃出站交接驗收單2 紙（編號均為0000000 號），均已交付
    管制站值勤人員，已非被告3 人及詹聖堂所有，依法不得宣
    告沒收，附此敘明。另被告等行為時之刑法第41條第1 項前
    段規定：「犯最重本刑為5 年以下有期徒刑以下之刑之罪，
    而受6 個月以下有期徒刑或拘役之宣告，因身體、教育、職
    業、家庭之關係或其他正當事由，執行顯有困難者，得以1
    元以上3 元以下折算1 日，易科罰金」；又被告等行為時之
    易科罰金折算標準，修正前罰金罰鍰提高標準條例第2 條前
    段（現已刪除）規定，就其原定數額提高為100 倍折算1 日
    ，則被告等行為時之易科罰金折算標準，應以銀元300 元折
    算1 日，經折算為新臺幣後，應以新臺幣900 元折算為1 日
    。惟95年7 月1 日修正公布施行之刑法第41條第1 項前段則
    規定：「犯最重本刑為5 年以下有期徒刑以下之刑之罪，而
    受6 個月以下有期徒刑或拘役之宣告者，得以新臺幣1000元
    、2000元或3000元折算1 日，易科罰金」，比較修正前後之
    易科罰金折算標準，以95年7 月1 日修正公布施行前之規定
    ，較有利於被告丙○○，則應依刑法第2 條第1 項前段，適
    用修正前刑法第41條第1 項前段規定，定其折算標準，併此
    敘明。
五、被告丙○○經合法傳喚，無正當理由不到庭，爰不待其陳述
    ，逕行判決。
據上論結，應依刑事訴訟法第369 條第1 項前段、第371 條、第
364 條、第299 條第1 項前段，刑法第2 條第1 項前段、第28條
、第216 條、第210 條、第212 條、第55條、第47條第1 項、第
219 條、第38條第1 項第2 款，修正前第41條第1 項，修正前罰
金罰鍰提高標準條例第2 條，中華民國96年罪犯減刑條例第2 條
第1 項第3 款、第7 條、第9 條，判決如主文。
本案經檢察官張其主到庭執行職務。
中    華    民    國    99    年    1     月    14    日
                  刑事第四庭    審判長法  官  蕭權閔
                                      法  官  李嘉興
                                      法  官  林水城
以上正本證明與原本無異。
如不服本判決應於收受本判決後10日內向本院提出上訴書狀，其
未敘述上訴理由者，並得於提起上訴後10日內向本院補提理由書
狀（均須按他造當事人之人數附繕本）「切勿逕送上級法院」。
中    華    民    國    99    年    1     月    14    日
                                      書記官  蔡佳君
附錄本件論罪科刑法條：
中華民國刑法第216條：
行使第210 條至第215 條之文書者，依偽造、變造文書或登載不
實事項或使登載不實事項之規定處斷。
中華民國刑法第210條：
偽造、變造私文書，足以生損害於公眾或他人者，處5 年以下有
期徒刑。
中華民國刑法第212條：
偽造、變造護照、旅券、免許證、特許證及關於品行、能力服務
或其他相類之證書、介紹書，足以生損害於公眾或他人者，處1
年以下有期徒刑、拘役或3百元以下罰金。
中華民國刑法第220條第1項：
在紙上或物品上之文字、符號、圖畫、照像，依習慣或特約，足
以為表示其用意之證明者，關於本章及本章以外各罪，以文書論
附表：
┌──┬────────────────────┬──┬──┬───┐
│編號│扣      押      物      品      名    稱│數量│單位│所有人│
├──┼────────────────────┼──┼──┼───┤
│ 一 │乙○○所有之貨櫃調包相關人員分配帳單名冊│ 1  │ 冊 │乙○○│
├──┼────────────────────┼──┼──┼───┤
│ 二 │乙○○記事簿                            │ 1  │ 冊 │乙○○│
├──┼────────────────────┼──┼──┼───┤
│ 三 │乙○○紀錄投資金額等記事簿              │ 1  │ 冊 │乙○○│
├──┼────────────────────┴──┴──┼───┤
│ 四 │乙○○申設之0000000000等ＳＩＭ卡五張及行動電話二具  │乙○○│
├──┼────────────────────┬──┬──┼───┤
│ 五 │乙○○所有之ＳＥＶＥＮ  ＳＴＡＲ香煙    │ 5  │ 條 │乙○○│
├──┼────────────────────┼──┼──┼───┤
│ 六 │乙○○所有之峰牌香煙                    │ 8  │ 條 │乙○○│
├──┼────────────────────┼──┼──┼───┤
│ 七 │乙○○所有之ＭＩＬＤ  ＳＥＶＥＮ  香煙  │ 3  │ 條 │乙○○│
├──┼────────────────────┼──┼──┼───┤
│ 八 │新海運輸公司拖車司機聯絡電話資料        │ 1  │ 冊 │甲○○│
├──┼────────────────────┼──┼──┼───┤
│ 九 │向綽號二齒批發未稅洋煙紀錄              │ 1  │ 冊 │甲○○│
├──┼────────────────────┼──┼──┼───┤
│ 十 │向綽號二齒批發未稅洋煙紀錄              │ 1  │ 冊 │甲○○│
├──┼────────────────────┼──┼──┼───┤
│ 十一 │朋友聯絡電話資料                        │ 1  │ 冊 │甲○○│
└──┴────────────────────┴──┴──┴───┘

司法院資訊處製作；財團法人民間司法改革基金會備份。
